【裁判字號】    97,交聲,908
【裁判日期】    971128
【裁判案由】    違反道路交通管理處罰條例聲明異議
【裁判全文】
臺灣士林地方法院交通事件裁定         97年度交聲字第908號
原處分機關  臺北市交通事件裁決所
異  議  人
即受處分人  甲○○
                    （送達址臺北郵政68之665號信箱）
上列異議人即受處分人因違反道路交通管理處罰條例案件，對於
臺北市交通事件裁決所於中華民國97年8 月5 日所為北市裁罰字
第裁22-AEW236950號處分（原處分案號：臺北市政府警察局北市
警交字第AEW236950 號），聲明異議，本院裁定如下：
    主  文
異議駁回。
    理  由
一、按汽車駕駛人，行經有燈光號誌管制之交岔路口闖紅燈者，
    處新臺幣（下同）1,800 元以上5,400 元以下罰鍰，道路交
    通管理處罰條例第53條第1 項定有明文。次按汽車駕駛人，
    違反同條例第53條者，除依原條款處罰鍰外，並記違規點數
    3 點，同條例第63條第1 項第3 款亦有明文。
二、原處分意旨略以：異議人即受處分人（下稱異議人）甲○○
    於97年5 月14日19時17分，駕駛車號DIY-108 號輕型機車，
    行駛至臺北市○○路○○街口時，經警舉發「駕車行經有燈
    光號誌管制之交岔路口闖紅燈」之違規，依道路交通管理處
    罰條例第53條第1 項之規定，處罰鍰1,800 元，並依同條例
    第63條第1 項第3 款（裁決書漏載第3 款，應予補充）規定
    ，記違規點數3 點等語。
三、異議意旨略以：異議人甲○○於前揭時地確有駕駛車號DIY-
    108 號輕型機車，由寧夏路左轉保安街，惟通過寧夏路時是
    綠燈，直至通行半路才變黃燈，後來在保安街約80公尺處，
    被員警攔下開單，開單的過程中，員警以脅迫的方式要求伊
    簽立紅單（不簽就開你闖紅燈），且錯誤告知紅燈左轉（即
    闖紅燈）的裁罰數額。由此可知本人並無「闖紅燈」之違規
    事實，且員警取締的方式及過程明顯有不當之處，為此聲明
    異議云云。
四、經查：
  (一)異議人即受處分人於上揭時、地為警舉發「駕車行經有燈光
    號誌管制之交岔路口闖紅燈」之違規，異議人於應到案日期
    （97年5 月29日）前，向原處分機關陳述，經原處分機關函
    請原舉發單位即臺北市政府警察局大同分局調查後，依據受
    處分人陳述理由研判結果，認定異議人確有前開違規行為，
    乃依道路交通管理處罰條例第53條第1 項、違反道路交通管
    理事件統一裁罰基準表等規定，於97年8 月5 日裁處罰鍰1,
    800 元，並計違規點數3 點，異議人於同日收受裁決書之送
    達，且向本院聲明異議，此有臺北市政府警察局舉發違反道
    路交通管理事件通知單、臺北市政府警察局大同分局97年6
    月11日北市警同分交字第09731262900 號函、臺北市交通事
    件裁決所97年8 月5 日北市裁罰字第裁22-AEW 236950 號違
    反道路交通管理事件裁決書、臺北市交通事件裁決所送達證
    書影本各1 紙在卷可稽，復為異議人所不爭執，上開舉發、
    裁罰之相關程序事實，堪予認定。
  (二)異議人固辯稱員警以目擊方式舉發，過程有誤云云置辯，惟
    查：
  1.異議人於上揭時、地為警舉發「駕車行經有燈光號誌管制之
    交岔路口闖紅燈」之經過，業據證人即舉發本件違規事件之
    警員乙○○於97年11月7 日到庭結證明確，略以：「當時許
    先生騎機車從寧夏路左轉保安街，南轉西，在他抵達停止線
    前，寧夏路已經轉紅燈了，並沒有黃燈或綠燈的情形，他就
    左轉過去，我就依法攔停舉發他」、「因為我看到保安街的
    燈號已變綠燈，所以寧夏路的燈號一定是紅燈，而且寧夏路
    的車子都已經停在停止線了，受處分人也沒有停在停止線就
    直接左轉進入保安街。」等語明確（參見本院97年11月7 日
    訊問筆錄）。而查，證人乙○○僅係適巧於該處執行公務之
    員警，與異議人互不相識，又無怨隙，衡情應不致干冒偽證
    之重罪風險，誣指異議人上揭違規事實。
  2.再應審究者，係證人即員警乙○○是否有誤判之可能性。查
    員警誤判之原因，或係站立之位置視線不佳，或係多數違規
    車輛致無從確認違規車輛，或係注意力欠佳等，經一一質問
    證人乙○○，已據其就當日攔停舉發時，證人與異議人駕駛
    之前開輕型機車之相對位置、見聞違規事實之情狀結證稱：
    「（問：依你目擊情況，受處分人的機車是在寧夏路燈號變
    為紅燈多久，才轉過去的？）差不多一至二秒。因為已經經
    過黃燈一段時間了」、「（問：既然你說已經有車子都停在
    停止線了，為什麼受處分人的機車沒有被這些已停下來的車
    子擋住？）因為停下來的車子有機車、汽車，但還是有空隙
    可以鑽。」、「（問：既然你是等保安街的燈號轉為綠燈要
    直行通過，為什麼保安街燈號變綠燈時，你沒有馬上直行，
    反而還可以看到寧夏路上受處分人的機車違規闖紅燈？）因
    為保安街如果變成綠燈時，會有車輛往錦西街駛入，所以我
    會等往錦西街車輛進去之後，才會直行」、「我就跟在受處
    分人的機車後面將他攔下，地點約在進入保安街後80公尺處
    」、「（問: 那個地方有無路燈照明？）有」等語明確，且
    當庭就當日攔停舉發時，伊與異議人駕駛之前開輕型機車相
    對位置繪製簡圖附卷。細繹證人乙○○上開證述，內容尚稱
    合理明確；對照證人當庭所繪簡圖，當日員警在目視清楚見
    異議人違規事實之位置，發覺異議人違規後，又緊隨異議人
    攔停舉發，均足徵證人當無誤認之虞，可見異議人確於上揭
    時、地有「駕車行經有燈光號誌管制之交岔路口闖紅燈」之
    違規事實。
  3.至本件雖無有關員警執勤過程之全程錄影帶或照片可以佐證
    ，惟查，道路交通管理處罰條例第7 條之2 規定既容許員警
    得以當場所見事實攔停舉發或逕行舉發，即係立法者考量交
    通違規事件發生往往係在瞬間或係由交通勤務警察執行勤務
    時，恰巧目睹之違規情事，事實上不便立刻以攝影、錄影器
    材取證之情形所在多有，且該等違規事實由人之感官即可充
    分判定，非必以科學儀器始能偵測得知（相對於此，超速、
    或酒醉駕車等人之感官不當然即可判定之違規行為，則規定
    於同條第1 項第6 款需科學儀器採證始能逕行舉發），為達
    其維護交通秩序、安全之行政目的，故特別立法賦予勤務警
    察得當機處分之權限。是員警舉發異議人之違規事實，既無
    明顯之錯誤，又非毫無事實根據，自係可為認定事實之憑據
    。
  4.至異議人又辯稱舉發過程中，員警告知伊紅燈左轉（即闖紅
    燈）的裁罰數額為600 元以上1,800 元以下之情事，惟此部
    分純屬員警未諳法令，致為錯誤之告知，並不影響異議人違
    規之事實及舉發之效力，併此敘明。
五、綜上所述，本件異議人於行經有燈光號誌管制之交岔路口闖
    紅燈之違規行為，事證明確，堪以認定。原處分機關依道路
    交通管理處罰條例第53條第1 項、第63條第1 項第3 款之規
    定裁處1,800 元罰鍰，並記違規點數3 點，核無不當。本件
    異議為無理由，應予駁回。
據上論斷，應依道路交通案件處理辦法第19條，裁定如主文。
中    華    民    國    97    年    11    月    28    日
                  交通法庭  法  官  許辰舟
以上正本證明與原本無異。
如不服本裁定應於裁定送達後 5日內向本院提出抗告狀。
                            書記官  李典育
中    華    民    國    97    年    11    月    28    日


司法院資訊處製作；財團法人民間司法改革基金會備份。
